【裁判字號】    98,交聲,4222
【裁判日期】    981117
【裁判案由】    聲明異議
【裁判全文】
臺灣臺中地方法院交通事件裁定        98年度交聲字第4222號
原處分機關  交通部公路總局臺中區監理所
異  議  人  甲○○
即受處分人
上列異議人因違反道路交通管理處罰條例案件，對於交通部公路
總局臺中區監理所民國 98年9月17日所為之處分（中監違字第裁
60-GE0000000號裁決書），聲明異議，本院裁定如下：
    主    文
異議駁回。
    理    由
一、原處分機關即交通部公路總局臺中區監理所（下稱原處分機
    關）係以：異議人即受處分人甲○○（下稱受處分人）於民
    國98年3月21日6時45分許，酒後駕駛車號 3Q-7851號自用小
    客車，行經臺中市○○路○段253號前，因「未領有駕駛執照
    駕駛小型車」之違規，經臺中市警察局第三分局勤工派出所
    警員，以違反道路交通管理處罰條例第21條第1項第1款之規
    定舉發。受處分人逾應到案日期未提出申訴，原處分機關遂
    於98年9月17日，以中監違字第裁 60-GE0000000號裁決書，
    裁處其罰鍰新臺幣（下同）1萬2000元等語。
二、聲明異議意旨略以：受處分人於98年3月21日6時45分，因單
    純駕駛汽車，停在路邊休息，車輛引擎熄火，經路人報警後
    ，檢察官以酒醉駕車提起公訴，嗣經法院判處拘役59日確定
    ，並已執行完畢。受處分人原以為此案已經終結，未料又收
    到原處分機關中監違字第裁60-GE0000000號裁決書，謂受處
    分人雖然酒醉駕車，但同時也無照駕駛，另違反道路交通管
    理處罰條例第 21條第1項第1款之規定，裁處受處分人罰鍰1
    萬2000元。惟受處分人只是 1個單純駕駛行為，雖同時觸犯
    刑法公共危險罪及違反道路交通管理處罰條例第 21條第1項
    第1款及同條例第 35條第1項第1款之規定，但依行政罰法之
    規定，應只依刑事法律規定處罰，因此無照駕駛之違規，亦
    應予以免罰，爰聲明異議請求撤銷原處分，另為適法之處分
    等語。
三、按受處分人不服道路交通管理處罰條例第 8條主管機關所為
    之處罰，得於接到裁決之翌日起20日內向管轄地方法院聲明
    異議；道路交通管理處罰條例第87條規定向管轄法院聲明異
    議之期間，自裁決送達之翌日起算，並得依法扣除在途期間
    ；交通法庭認聲明異議不合法律上之程式或其異議權已喪失
    者，應以裁定駁回之，道路交通管理處罰條例第 87條第1項
    、道路交通案件處理辦法第12條、18條前段分別定有明文。
    又當事人非居住於處罰機關所在之鄉、鎮、市（包括縣轄市
    、省轄市及院轄市），但居住於受理聲明異議案件法院之管
    轄區域者，依法院訴訟當事人在途期間標準第2條第1款中之
    「地方法院在途期間」欄所載日數，扣除在途期間，法院訴
    訟當事人在途期間標準第 4條第1項第2款亦規定甚明。次按
    處理違反道路交通管理事件，有關文書送達之程序，依行政
    程序法之規定，違反道路交通管理事件統一裁罰基準及處理
    細則第 5條定有明文。再按送達，於應受送達人之住居所、
    事務所或營業所為之。但在行政機關辦公處所或他處會晤應
    受送達人時，得於會晤處所為之。應受送達人有就業處所者
    ，亦得向該處所為送達；於應送達處所不獲會晤應受送達人
    時，得將文書付與有辨別事理能力之同居人、受雇人或應送
    達處所之接收郵件人員。應受送達人或其同居人、受雇人、
    接收郵件人員無正當理由拒絕收領文書時，得將文書留置於
    應送達處所，以為送達；送達，不能依前 2條規定為之者，
    得將文書寄存送達地之地方自治或警察機關，並作送達通知
    書兩份，1 份黏貼於應受送達人住居所、事務所、營業所或
    其就業處所門首，另 1份交由鄰居轉交或置於該送達處所信
    箱或其他適當位置，以為送達。前項情形，由郵政機關為送
    達者，得將文書寄存於送達地之郵政機關。寄存機關自收受
    寄存文書之日起，應保存3個月，行政程序法第72條第1項、
    第2項、第73條第1項、第3項、第74條分別訂有明文。
四、經查，本件受處分人自 98年6月15日起設籍於臺中市○區○
    ○街113號，此有臺中市西屯區戶政事務所98年11月3日中市
    西屯戶字第0980005579號函覆之受處分人戶籍資料及個人基
    本資料查詢結果附卷可稽，本件原處分機關上開裁決書，於
    98年 9月17日作成後，委由郵政機關送達至受處分人之前揭
    戶籍地，因未會晤受處分人本人，亦無受領文書之同居人、
    受雇人或應送達處所接收郵件人員，即於98年 9月25日將該
    裁決書寄存在送達地之臺中臺中路郵局，並作送達通知書 2
    份，1份黏貼於應受送達人住居所門首，另1份置於該送達處
    所信箱內，以為送達，此有上開裁決書暨送達證書回證各 1
    紙在卷可稽，是前開裁決書已合法寄存送達，縱應受送達人
    實際上未領取郵件，惟此仍不影響原已發生之送達效力。又
    受處分人居住於臺中市○○區○○街 113號，而原處分機關
    所在地為臺中縣大肚鄉○○路○段2號，受處分人雖非居住於
    原處分機關所在之臺中縣大肚鄉，然係居住在臺中市，依法
    院訴訟當事人在途期間標準第4條第1項第2款之規定，按第2
    條第 1款「地方法院在途期間」欄所示，無庸扣除在途期間
    ，是以本件異議期間應自裁決書寄存送達之翌日即98年 9月
    26日起算，至98年10月15日止，而原處分機關係於98年10月
    16日收受聲明異議狀，有聲明異議狀上交通部公路總局臺中
    區監理所總收文章可憑，揆諸前揭法條之說明，本件受處分
    人聲明異議顯已逾越前揭20日之不變期間，其異議權已喪失
    ，應予駁回。
五、據上論斷，應依道路交通管理處罰條例第 87條第2項、道路
    交通案件處理辦法第18條前段，裁定如主文。
中    華    民    國    98    年    11    月    17    日
                  交通法庭  法  官  陳  得  利
上正本證明與原本無異。
如不服本裁定，應於送達後5日內，向本院提出抗告狀。
                            書記官  吳  慕  先
中    華    民    國    98    年    11    月    17    日


司法院資訊處製作；財團法人民間司法改革基金會備份。
